【裁判字號】    97,上訴,765
【裁判日期】    970506
【裁判案由】    誣告等
【裁判全文】
臺灣高等法院臺中分院刑事判決         97年度上訴字第765號
上  訴  人
即  被  告  丙○○
上列上訴人因誣告等案件，不服臺灣臺中地方法院96年度訴字第
3615號中華民國97年1月22日第一審判決（起訴案號：臺灣臺中
地方法院檢察署95年度偵字第27274號、96年度偵字第8167號）
，提起上訴，本院判決如下：
    主  文
原判決撤銷。
丙○○犯行使偽造私文書罪，處有期徒刑拾月，減為有期徒刑伍
月。於如附表所示之本票背面偽造「廖洪換」、「廖德讚」之署
名共陸枚均沒收。又犯誣告罪，處有期徒刑拾月，減為有期徒刑
伍月。應執行有期徒刑捌月，於如附表所示之本票背面偽造「廖
洪換」、「廖德讚」之署名共陸枚均沒收。
      事  實
原審判決書所記載之事實，與本院認定之犯罪事實相同，玆引用
之。（如附件）
      理  由
一、引用原審判決書所記載之證據及理由（除量刑外，詳如理由
    三）。
二、被告丙○○雖猶否認有偽造文書及誣告犯行，辯稱「94年12
    月4日當時在被告居住之臺中市○○路456號9樓，被告確係
    由於乙○○、廖木榕等人之脅迫，強迫被告開立商業本票3
    紙及強迫在該3紙本票背面偽造被告之父（廖德讚）母（洪
    換）簽名，被告身處驚嚇及深感惶恐，擔憂命不保，為了保
    命方予以偽造，出於不自由之情況下所為，又被告因與証人
    乙○○、黃晨發、廖木榕在上開時地，發生爭執，互相漫罵
    ，且被告並無意圖解免債務，則被告所為告訴黃晨發、乙○
    ○、廖木榕等3人涉犯妨害自由罪嫌，即非捏造事實，自無
    誣告情事」云云。惟查被告既對於其有積欠證人黃晨發高達
    248萬元之數額，並不否認，則果如被告丙○○所言，其於
    94年12月4日係遭證人黃晨發等人之脅迫而簽立其積欠證人
    黃晨發債務248萬元之同意書及本票3張屬實，惟其後被告豈
    又會甘願再於95年6月3日另立協議書及開立共計248萬元之
    22張本票欲換回其先前偽簽其父母署名背書之本票3紙，足
    見證人乙○○當時應係在被告之指示下始將被告已獲其父母
    之同意授權簽名乙事載明於該份同意書中，應非被告受證人
    乙○○等人之恐嚇或脅迫而於意思不自由之情況下所為，並
    據證人黃晨發、李雅惠、乙○○及廖木榕等人於原審審理時
    到庭結證屬實，復參以證人黃晨發、乙○○及廖木榕等人並
    未於94年12月4日對被告為任何妨害自由之犯行等情，亦據
    臺灣臺中地方法院檢察署檢察官於95年11月21日為不起訴處
    分確定在案，顯見被告丙○○欲陷證人黃晨發、乙○○及廖
    木榕於罪之犯意，其用意在掩飾自己偽造文書犯行，罪証甚
    明，業經原審法院認定明確，並已詳敘被告上開所辯不足採
    信之理由，原審綜合卷內證據資料，而為被告有該偽造文書
    及誣告犯罪事實之認定，核與經驗法則及論理法則並無不合
    。被告所辯，係諉卸之詞，不足採信。被告犯行堪以認定，
    被告上訴意旨仍執前詞，否認犯罪，指摘原判決不當，為無
    理由。
三、原審認上訴人罪證明確，予以論罪科刑，固非無見，惟查原
    審未及審酌被告已與被害人黃晨發、乙○○和解，被害人乙
    ○○於本院亦表示願意原諒被告，原審未及斟酌量刑，尚有
    未洽，被告上訴意旨否認犯罪，雖無可取，惟原判決既有可
    議，即無可維持，自應由本院加以撤銷改判。爰審酌被告未
    經同意或授權即擅自偽簽其父母之名而為本票之背書人，侵
    害其父母之法益，惟已與其父母達成和解，有和解書乙份附
    卷可稽，另被告濫行誣告導致檢察官對黃晨發、乙○○、廖
    木榕3人發動偵查權，不僅浪費司法資源，且損及上開3人之
    聲譽，並衡量被告行為所生之危害，及其犯罪動機、目的暨
    犯後否認犯行、事後與乙○○、黃晨發二人和解等一切情狀
    ，分別量處如主文第二項所示之刑。又查被告本案犯罪時間
    均在中華民國96年4月24日以前，符合中華民國96年罪犯減
    刑條例第2條第1項第3款規定減刑之要件，爰依該條例第2條
    第1項第3款規定，各予以減刑2分之1。又被告前曾因公共危
    險罪受有期徒刑以上刑之宣告，有臺灣高等法院被告全國前
    案紀錄表附卷可憑，其雖事後已與被害人和解，被害人於本
    院亦表示願意原諒被告，不追究其刑責，惟被告並不合乎宣
    告緩刑之要件，本院爰無從為緩刑之宣告，併為敘明。
據上論結，應依刑事訴訟法第369條第1項前段、第364條、第373
條、第299條第一項前段、刑法2條第1項前段、第216條、第210
條、第169條第1項、第55條、第219條，修正前刑法第51條第5款
，中華民國96年罪犯減刑條例第2條第1項第3款、第7條，判決如
主文。
本案經檢察官甲○○到庭執行職務。
中    華    民    國    97    年    5     月    6     日
            刑事第二庭  審判長法  官  李  璋  鵬
                              法  官  胡  忠  文
                              法  官  蕭  錦  鍾
上列正本證明與原本無異。
如不服本判決應於收受本判決後10日內向本院提出上訴書狀，其
未敘述上訴理由者，並得於提起上訴後10日內向本院補提理由書
狀（均須按他造當事人之人數附繕本）「切勿逕送上級法院」。
                              書記官  蕭  訓  慧
中    華    民    國    97    年    5     月    6     日


司法院資訊處製作；財團法人民間司法改革基金會備份。
